臺灣板橋地方法院交通事件裁定　　　　　　　　　　九十年度交聲字第一七號
　　原處分機關　交通部公路局臺北區監理所板橋監理站
　　異　議　人　甲○○
右列異議人因違反道路交通管理處罰條例案件，對於交通部公路局臺北區監理所板橋
監理站於民國九十年十月二十三日所為之處分（原處分案號：板監五字第裁四一－Ａ
Ｓ0000000號），聲明異議，本院裁定如左：
    主  文
原處分撤銷。
甲○○不罰。
    理  由
一、原處分意旨以本件受處分人即異議人甲○○於民國九十年八月十八日十時四十分
    許，駕駛ＴＹＥ－一四一號輕機車，行經臺北市公館圓環處，行駛禁行車道之違
    規事實，經臺北市政府警察局文山第二分局依採證照片逕行舉發，有臺北市政府
    警察局北市警交大字第ＡＳ0000000號舉發違反道路交通管理事件通知單
    影本乙紙及採證相片乙張附卷可稽，爰依道路交通管理處罰條例第四十五條第十
    三款規定裁處新臺幣六百元，並記違規點數一點。
二、異議人則以本件舉發地點係屬臺北縣公館圓環，異議人係自臺北縣永和市福和橋
    駛至該圓環之羅斯福路口之機車待轉區○○○○段式左轉羅斯福路，但因該處機
    關車流輛甚多，故主管機關將機車待轉區劃設範圍甚大，橫跨整個快車道，致其
    於該處待轉區往前地步時，快車道上「禁行機車」四個大字即位於前方，異議人
    如何不行駛至劃有「禁行機車」之上？異議人如靠右行駛，又恐與右側大量車流
    之併行機車發生擦撞之虞，而異議人前於九十年三月二日亦在同一地點為臺北市
    政府警察局中正第二分局以同一違規事由拍照逕發舉發，惟經異議人申訴後，經
    該分局同意撤銷免罰，足見上開「禁行機車」標線之設置確有不當等語。
三、經查本件異議人於上開時地固自承有騎乘機車行駛至地面劃設有「禁行機車」標
    線之車道之事實，惟已辯稱係該地因機車車流量甚大，機車待轉停等區劃設範圍
    橫跨整個快車道，「禁止機車」字樣即位於待轉區前，其一起步即會駛越該標誌
    等語，而依卷附現場照片所示，當地公館圓環固布設五個車道，其中內側二車道
    係劃設有禁止機車之字樣，外側三車道則係准供機車行駛，而舉發之警員梁文田
    固亦到結稱異議人未繞行外側車道而直接通過內側禁行機車之二車道等語，惟按
    該圓環現場路況所示，機車自待轉區行駛時固可向右彎繞圓環外側三車道行駛，
    但該外側三車道，並未設置有快慢車道之分隔島，而該地因圓環彎道地形所限（
    羅斯福路內側二快車道為地下車道直接穿越圓環），左轉待轉區左側前方即面對
    地面劃設有禁行機車之標誌之快車道，而於車流量大時，茍停靠待轉區左側起步
    ，如須向右彎靠繞行外側三車道，則勢必與右側併行機車未能保持安全間隔，而
    有發生碰撞肇事之虞，從而異議人辯稱該地待轉區及禁止機車之標誌標誌劃設不
    當等情，尚非無據，再參酌異議人前於九十年三月二日亦在同一地點因同一行駛
    禁行機車車道之事由為臺北市中正第二分局拍照逕行舉發，經異議人申訴後，該
    分局亦建請原處分機關撤銷免罰結案，亦有上開原處分機關免罰函影本一紙在卷
    可憑，而經本院函詢建請撤銷免罰之原因，該分局亦函覆稱「經劉君（即異議人
    ）申訴陳述該車行駛動線研判及現場勘查，該車由待轉區靠左停等直行時有壓到
    標線之慮，為避免誤判造成民眾權益受損，才建請板橋監理站撤銷免罰」，有該
    分局九十一年一月四日北市警中正二分交字第九○六三八七○二○○號函在卷可
    憑，足認該地之規劃之機車待轉區行車動線及禁行機車標線劃設確有未當，而有
    致民眾發生交通事故危險之虞。而按交通主管機關本有提供安全適宜之交通行車
    環境之給付行政義務，此於道路交通管理處罰條例第一條即明定「為加強道路交
    通管理，維護交通秩序，確保交通安全，制定本條例」，苟其所設置提供之交通
    標誌、標線設置不當而有引發交通危害事故之虞，自不得課以遵守義務而對之為
    違反之處罰，從而本件原處分機關所為之處分，於法即屬不當，應予撤銷並依法
    為不罰之諭知。
四、據上論斷，應依道路交通案件處理辦法第二十條，裁定如主文。
中      華      民      國      九十一      年      一      月  三十一  日
                              臺灣板橋地方法院交通法庭
                                      法  官  朱 耀 平
右正本證明與原本無異
如不服本裁定應於送達後五日內向本院提出抗告狀
                                      書記官  黃 炎 煌
中      華      民      國      九十一      年      二      月   五    日
